臺灣臺北地方法院民事判決
111年度重訴字第329號
原      告  黃克雄  
訴訟代理人兼
送達代收人  蘇志倫律師
上  一  人
複  代理人  游子毅律師
被      告  鄭黃偉元
訴訟代理人  雷宇軒律師
複代理人    陳軾霖律師（解除委任）
上列當事人間債務人異議之訴事件，本院於民國111年8月30日言
詞辯論終結，判決如下：
    主      文
原告之訴駁回。
訴訟費用由原告負擔。
    事實及理由
一、原告起訴主張：被告主張門牌號碼臺北市○○區○○街0段00號
    之房屋(下稱系爭房屋)為其所有，並向鈞院對原告為遷讓房
    屋之強制執行，然則，系爭房屋為原告所有，且縱被告主張
    原告母親即訴外人黃張時(以下逕稱其名)生前將系爭房屋逐
    年贈與予被告，該贈與亦附有須供原告繼續居住至原告主動
    搬遷或死亡為止之負擔。而之所以黄張時會有此等安排，係
    因原告個性較為孤僻，不易與人正常互動，無法正常工作以
    自給自足，黃張時在生前即對原告極為擔憂，卻又擔心將系
    爭房屋贈與原告，可能遭他人侵奪或詐欺。是被告不得對原
    告為遷讓房屋之強制執行，爰依強制執行法第14條第1項規
    定，提起本件訴訟，並聲明：鈞院111年度司執字第14877號
    遷讓房屋強制執行事件之強制執行程序應予撤銷。
二、被告則以：原告主張被告受贈系爭房屋時，附有系爭房屋須
    供原告使用之條件云云，然此爭點業經鈞院109年度訴字第8
    290號民事判決審理，並認原告主張無理由，且該判決業已
    確定，然原告卻另以本件訴訟提出相同主張，且此事由顯然
    非成立於上開判決確定之後，是原告據此提起本件債務人異
    議之訴，與強制執行法第14條第1項規定不符，僅係為拖延
    被告依法強制執行等語，資為抗辯。並聲明：原告之訴駁回
    。
三、得心證之理由：
　㈠被告前向本院起訴請求原告返還門牌號碼臺北市○○區○○街0段
    00號之系爭房屋，經本院109年度訴字第8290號判決被告勝
    訴確定在案(下稱系爭確定判決)。經被告執系爭確定判決為
    執行名義，聲請本院以111年度司執字第14877號遷讓房屋強
    制執行事件（下稱系爭執行事件）對原告為強制執行，該強
    制執行程序尚未終結等情，業據本院依職權調取系爭執行事
    件案卷查核明確，且為兩造所不爭執，自堪信實。
  ㈡按執行名義成立後，如有消滅或妨礙債權人請求之事由發生
    ，債務人得於強制執行程序終結前，向執行法院對債權人提
    起異議之訴。如以裁判為執行名義時，其為異議原因之事實
    發生在前訴訟言詞辯論終結後者，亦得主張之；強制執行法
    第14條第1項定有明文。又強制執行法第14條後段所謂發生
    於前訴訟言詞辯論終結後之異議原因事實，仍須在實體法上
    足以使依為執行名義之判決所命履行之請求向後歸於消滅或
    罹於不能行使之障礙，始足當之，若純以事實審言詞辯論終
    結前所未提出之攻擊防禦方法，指摘債權人之請求自始不當
    ，仍不得執以訴請撤銷強制執行程序，最高法院84年臺上字
    第316號判決要旨可資參照。經查，本件原告上開主張事由
    均發生於系爭確定判決言詞辯論終結前，而非「執行名義成
    立後，有消滅或妨礙債權人請求之事由發生」，揆諸上開法
    條及判決意旨，其提起本件債務人異議之訴，顯無理由，應
    予駁回。
  ㈢本件事證已臻明確，兩造其餘主張、陳述及所提之證據，經
    審酌均與本院前揭判斷不生影響，爰不一一詳予論述，附此
    敘明。
四、訴訟費用裁判之依據：民事訴訟法第78條。 　　
中　　華　　民　　國　　111 　年　　9 　　月　　30　　日
                  民事第二庭    法　官　林禎瑩
以上正本係照原本作成。
如對本判決上訴，須於判決送達後20日內向本院提出上訴狀。如
委任律師提起上訴者，應一併繳納上訴審裁判費。
中　　華　　民　　國　　111 　年　　9 　　月　　30　　日
                                書記官  葉佳昕